【裁判字號】    99,訴,1386
【裁判日期】    990930
【裁判案由】    損害賠償
【裁判全文】
臺灣臺中地方法院民事判決  99年度訴字第1386號
原      告  甲○○
被      告  乙○○
訴訟代理人  陳建勛律師
參加訴訟人  華南產物保險股份有限公司台中分公司
法定代理人  丁○○
訴訟代理人  丙○○
上當事人間損害賠償事件，經本院沙鹿簡易庭移送前來（99年度
沙交簡附民字第4號裁定），本院於民國99年9月1日言詞辯論終
結，判決如下：
    主    文
被告應給付原告新臺幣柒拾萬零玖佰元。
原告其餘之訴駁回。
訴訟費用由被告負擔五分之四，餘由原告負擔。
本判決原告勝訴部分，於原告以新臺幣貳拾參萬參仟陸佰參拾參
元供擔保後，得假執行。但被告如以新臺幣柒拾萬零玖佰元為原
告預供擔保，得免為假執行。
原告其餘假執行之聲請駁回。
    事實及理由
壹、程序事項：
一、按訴狀送達後，原告不得將原訴變更或追加。但擴張或減縮
    應受判決事項之聲明者，不在此限。民事訴訟法第255條第1
    項第3款定有明文。本件原告提起本訴原聲明請求：「被告
    應給付原告新臺幣（下同）817,937元（即醫療費用120,337
    元、視力受損金100,000元、勞動損失33,850元、看護費用4
    0,000元、就醫交通費用2,600元、機車修理費21,150元、精
    神慰撫金500,000元），並自起訴狀繕本送達之翌日起至清
    償日止，按年息2.5%計算之利息」。嗣於99年9月1日言詞辯
    論期日變更其聲明為「被告應給付原告900,900元（即醫療
    費用230,000元、勞動損失21,850元、看護費用24,000元、
    就醫交通費用3, 900元、機車修理費21,150元、精神慰撫金
    600,000元）」，並捨棄利息部分之請求，核屬擴張應受判
    決事項之聲明，依前開說明，應予准許。
貳、實體事項：
一、原告主張：
(一)98年10月28日下午，原告騎乘車牌號碼JYP-296號重機車，
    依限定車速由西向東於慢車道直線往學士路方向行駛，嗣被
    告駕駛車牌號碼6L-5288號自小客車，沿臺中市○區○○○
    路由西往東方向行駛，於同日下午1時34分許，行經進化北
    路、五常街口而右轉五常街時，本應注意汽車行駛至交岔路
    口，轉彎車應讓直行車先行，且依當時天候晴、日間自然光
    線、柏油路面、乾燥、無缺陷、無障礙物、視距良好，並無
    不能注意之情事。竟疏未注意及此而貿然右轉，遂不慎撞擊
    由原告駕駛同向行駛在其右側之重機車因而肇事，原告突遭
    撞擊致人、車摔落倒地，經送往中國醫藥大學附設醫院救治
    ，原告受有頭部外傷併右側顴股骨折、腦震盪、多處擦傷等
    傷害。
(二)被告上開車禍肇事行為，業經臺灣臺中地方法院99年度沙交
    簡字第263號刑事簡易判決判處有期徒刑2月在案。爰依民法
    第184條第1項前段、第193條第1項及第195條第1項前段規定
    ，請求被告為下列賠償：(1)醫療費用：原告於車禍當晚住院
    觀察3天，復於98年11月4日進行顴骨骨折復位手術，並陸續
    至醫院接受診察治療，醫療費用請求共計230,000元；(2)勞
    動損失：原告受傷請假23天，自98年10月28日到98年11月20
    日，計算後薪資實際損失為21,850元；(3)看護費用：24,000
    元；(4)就醫交通費用：3,900元；(5)機車修理費21,150元，
    有修理費用收據為憑；(6)精神慰撫金：原告車禍後右眼視力
    時常模糊不清且腫脹酸痛，經醫師診斷視力不良受損，雙眼
    也常不自覺的流眼淚，無法正常工作，雙眼看東西很吃力，
    醫生囑咐需天天點藥水避免惡化，恐影響往後工作能力。因
    此次事故造成原告身心上無法彌補的創傷，至今仍需服用安
    眠藥入睡，內心的恐懼久久無法撫平，且因長期服藥造成身
    體及臉部陸續出現臃腫，後續醫師囑咐未來仍需至醫院定期
    複診及醫療，精神受損甚為嚴重，故請求600,000元精神慰
    撫金，總共900,900元等語。並聲明：被告應給付原告900,9
    00元；且陳明願供擔保，請准宣告假執行。
二、被告則以：對於原告主張醫療費用總共230,000元、勞動損
    失21,850元、看護費用24,000元、就醫交通費用3,900元、
    機車修理費21,150元，均不爭執，惟精神慰撫金部分過高應
    予酌減。對於刑事判決事實、證據等卷證資料並無意見，並
    同意引用為本件判決之基礎等語。並聲明：原告之訴駁回；
    如受不利判決，願供擔保請准免為假執行之宣告。
三、參加訴訟人則以：對於原告主張醫療費用總共230,000元、
    勞動損失21,850元、看護費用24,000元、就醫交通費用3,90
    0元、機車修理費21,150元，均不爭執，惟精神慰撫金部分
    過高應予酌減。對於刑事判決事實、證據等卷證資料並無意
    見，並同意引用為本件判決之基礎等語。並聲明：原告之訴
    駁回。
四、得心證之理由：
(一)原告主張其於前揭時、地騎乘機車，遭被告所駕駛之車牌號
    碼6L-5288號自用小客車所撞擊，致受有上開傷害等情，業
    經原告提出之中國醫藥大學附設醫院診斷證明書、惠群中醫
    診所診斷證明書、醫療費用證明書、醫療收據等件為證，並
    經本院函調原告病歷資料及調閱臺灣臺中地方法院檢察署99
    年度偵字第4649號偵查卷宗所附道路交通事故現場圖、道路
    交通事故調查報告表（一）、（二）、初步分析研判表、現
    場照片、受傷照片等件在卷可稽，復為被告所不爭執，是堪
    信原告主張之事實為真實。且按汽車在雙向四車道行駛變換
    車道時，應讓直行車先行，並注意安全距離，汽車行駛至交
    岔路口時，轉彎車應讓直行車先行。道路交通安全規則第98
    條第1項第6款、第102條第1項第7款定有明文。查本件被告
    於前揭時、地駕駛自用小客車時，本應注意遵守上開規定，
    且依當時天候晴、日間自然光線、柏油路面、乾燥、無缺陷
    、無障礙物、視距良好，並無不能注意之情事，竟疏未注意
    及此而貿然右轉，遂不慎撞擊由原告駕駛同向行駛在其右側
    之重機車因而肇事，致其受有上開傷害，而上開事實業經檢
    察官聲請簡易判決處刑，經本院以99年度沙交簡字第263號
    刑事判決判處被告過失傷害在案等情，並經本院依職權調取
    上開偵查卷宗及本院刑事卷宗核閱屬實，且本件車禍事故經
    送請臺灣省臺中市區車輛行車事故鑑定委員會鑑定結果，認
    被告駕駛自小客車於交岔路口變換車道右轉彎時，疏未注意
    右側直行車並讓其先行，為肇事原因，原告則無肇事因素，
    有臺灣省臺中市區車輛行車事故鑑定委員會臺中市區980556
    案鑑定意見書1份在卷可按，足認被告確有過失，且其過失
    行為與原告所受傷害間具有相當因果關係，亦堪認定。
(二)按因故意或過失，不法侵害他人之權利者，負損害賠償責任
    。汽車、機車或其他非依軌道行駛之動力車輛，在使用中加
    損害於他人者，駕駛人應賠償因此所生之損害。不法侵害他
    人之身體或健康者，對於被害人因此喪失或減少勞動能力，
    或增加生活上之需要時，應負損害賠償責任。不法侵害他人
    之身體、健康、名譽、自由、信用、隱私、貞操，或不法侵
    害其他人格法益而情節重大者，被害人雖非財產上之損害，
    亦得請求賠償相當之金額。民法第184條第1項前段、第191
    條之2前段、第193條第1項及第195條第1項前段分別定有明
    文。本件被告因前揭過失行為，不法侵害原告之身體，致原
    告受有前開傷害，則原告依上開規定，請求被告賠償其所受
    損害，於法有據。茲就原告請求賠償之項目及金額分述如下
    ：
  1.醫療費用部分：
    原告主張支付醫療費用230,000元，業據其提出醫療費用證
    明書、收據等件為證，為被告所不爭執，應予准許。
  2.不能工作之損失部分：
    原告主張因本件車禍受傷請假23天，計算薪資實際損失為21
    ,850元之事實，有薪資單可參，為被告所不爭執，應予准許
    。
  3.增加生活上之需要部分：
    按民法第193條第1項所稱之增加生活上之需要，係指被害人
    以前並無此需要，因為受侵害，始有支付此費用之需要而言
    ，其因身體或健康受不法侵害，需人看護，就其支付之看護
    費，屬增加生活上需要之費用，加害人自應予以賠償。且原
    告縱使未另行僱請，而係由其親屬擔任看護之職，然因親屬
    間之看護，即使因出於親情而未實際支付該費用，然其所付
    出之勞力，顯非不能以金錢為評價，此種基於身分關係之恩
    惠，自不能加惠於加害人，而應比照一般看護情形，認被害
    人受有相當看護費之損害，命加害人賠償，始符前揭規定說
    明之意旨。原告主張其因本件事故由親屬照顧受有相當看護
    費用24,000元之損害及就醫往返交通費用3,900元之事實，
    並有計程車車資證明、收據為憑，且為被告所不爭執，是原
    告此部分請求，堪認屬實，應予准許。
  4.機車修理費用部分：
    原告主張其所騎乘之上開機車於前揭事故中撞損，計支出修
    理費用21,150元一節，業據其提出免用統一發票收據、估價
    單為憑，復為被告所不爭執，堪認屬實，亦應准許。
  5.慰撫金部分：
    原告遭被告過失撞傷，精神上自受有相當之痛苦。又法院對
    於慰撫金之量定，應斟酌加害程度、兩造之身分地位經濟狀
    況等關係定之（最高法院51台上字第223號判例、74年度第9
    次民事庭會議決議參照）。經查，原告於本件車禍後，接受
    右側顴骨骨折復位手術，後續需要多次美容整型手術以恢復
    外觀，且造成右眼鈍挫傷、眼窩骨折，影響視力不良，有歷
    次診斷證明書可稽，原告為59年生之女性，尚屬年輕，上開
    受傷結果對其心理、精神層面非輕，復需面對後續美容整型
    手術，視力不良亦造成日常生活不便，其身心自受有相當之
    痛苦。且查原告名下有房屋、土地各1筆，財產總額3,093,3
    40元，97、98年度所得給付總額各為417,795元（含薪資所
    得365,600元、餘為利息所得4筆）、379,259元（含薪資所
    得362,200元，餘為利息所得1筆）、任職電信公司、大學學
    歷，被告名下無財產，97、98年度所得給付總額各為628,25
    4元（均為薪資所得）、640,635元（均為薪資所得）、任職
    外商公司、五專學歷，此有稅務電子閘門資料查詢表、個人
    基本資料查詢結果、身心障礙鑑定表可查。本院斟酌兩造身
    分、資力，被告加害、過失程度、車禍發生情狀、原告所受
    精神上之痛苦、賠償權利人之身分地位、經濟能力、賠償義
    務人之經濟狀況等其他各種情形，認原告請求精神慰撫金60
    萬元尚屬過高，認原告於40萬元範圍內之請求應屬適當。
  6.以上，原告得請求被告賠償之金額合計為700,900元。
五、綜上所述，原告依侵權行為之法律關係，請求被告給付700,
    900元，於法有據，應予准許。逾此範圍之請求，即屬無據
    ，應予駁回。
六、兩造分別陳明願供擔保聲請宣告假執行及免為假執行，就原
    告勝訴部分，核無不合，爰各酌定相當擔保金額，併准許之
    。至原告敗訴部分，其假執行之聲請，因訴之駁回而失所依
    附，不應准許，併予駁回。
七、本件判決之基礎已臻明確，兩造其餘之攻擊防禦方法及舉證
    ，核與判決無影響，毋庸一一論列，併此敘明。
八、訴訟費用負擔及假執行宣告之依據：民事訴訟法第79條、第
    390條第2項、第392條第2項。
中    華    民    國    99    年    9     月    30    日
                  民事第二庭    法  官  吳崇道
正本係照原本作成。
如對本判決上訴，須於判決送達後20日內向本院提出上訴狀。如
委任律師提起上訴者，應一併繳納上訴審裁判費。
中    華    民    國    99    年    9     月    30    日
                                書記官

司法院資訊處製作；財團法人民間司法改革基金會備份。
